臺灣臺東地方法院刑事判決　　　　　　　　　　　　　　九十三年度交訴字第八號
　　公　訴　人　臺灣臺東地方法院檢察署檢察官
　　被　　　告　乙○○
　　選任辯護人　邱聰安律師
右列被告因公共危險等案件，經檢察官提起公訴（九十二年度偵續字第一八號），本
院判決如左：
    主  文
乙○○服用酒類，不能安全駕駛動力交通工具而駕駛，累犯，處有期徒刑伍月；又駕
駛動力交通工具肇事，致人受傷而逃逸，累犯，處有期徒刑貳年；應執行有期徒刑貳
年肆月。
    事  實
一、乙○○前因遺棄等案件，經臺灣屏東地方法院於民國八十七年五月二十六日以八
    十七年度訴字第二九七號判處應執行有期徒刑一年，嗣經臺灣高等法院高雄分院
    及最高法院上訴駁回確定，於八十九年一月二十七日執行完畢。仍不知悔改，於
    九十二年七月二十四日晚間，在臺東縣臺東市○○街三七六號友人林國雄住處服
    用酒類後，已達不能安全駕駛動力工具之情形下，猶駕駛車牌號碼Ｒ八─八六五
    一（起訴書誤載為Ｒ八─八六一五）號自用小客車，沿同市○○街由西往東方向
    行駛，行經同市○○路與強國街口時，因飲酒後注意力降低，撞及同向行走於強
    國街旁之行人甲○○，致甲○○受有下額裂傷、胸部挫傷、四肢挫傷、腦震盪等
    傷害而倒地（過失傷害部分業經告訴人撤回告訴，由本院另為不受理判決），詎
    乙○○為逃避責任，竟未留在車禍現場處理或為其他必要之救助，反將甲○○抱
    至其所駕駛之自小客車右前座上而逃逸，嗣行駛至同市○○路與四維路口時，因
    甲○○突然驚醒，在神智仍呈混亂情形下，開啟車門下車後沿路呼喊救命奔跑，
    乙○○見狀隨即倉皇駕車離去，幸經路人將甲○○送醫並記下該車車牌號碼報警
    ，始循線查獲上情。
二、案經甲○○訴由臺東縣警察局臺東分局報請臺灣臺東地方法院檢察署檢察官偵查
    起訴。
    理  由
一、被告乙○○於前揭時、地服用酒類後，不能安全駕駛動力交通工具而駕駛之事實
    ，業據被告於警詢、偵查中及本院審理時自白不諱，核與證人即與其一同飲酒之
    友人林國雄於偵查中證述之情節相符，並有被害人甲○○至行政院衛生署臺東醫
    院就診之診斷證明書一紙、臺東縣警察局臺東分局道路交通事故調查報告表一份
    、道路交通事故現場圖一紙及現場照片十幀在卷可稽。按車輛行駛時，駕駛人應
    注意車前狀況，隨時採取必要之安全措施，道路交通安全規則第九十四條第三項
    定有明文，被告駕車自應注意遵守上述道路交通安全規定，而依警製道路交通事
    故調查報告表所載，當時天候晴、夜間有照明、路面乾燥、平直、無缺陷、無障
    礙物、視距良好，並無不能注意之情事，被告竟疏未注意及此，而撞傷行走路旁
    之被害人，顯見其在服用酒類後，已不能安全駕駛動力交通工具而仍駕駛之，致
    注意力減弱而肇事，足徵被告上開自白之內容確與事實相符。
二、被告固坦承於上開時、地駕駛汽車撞傷被害人，及將被害人抱上車駛離肇事地點
    等情，惟矢口否認有何肇事逃逸之犯行，辯稱：伊將被害人抱上車子，是想送被
    害人至臺東基督教醫院（下稱東基醫院）就診，但在行駛至四維路與浙江路口時
    ，被害人突然清醒，並打開車門下車，邊跑邊喊救命，伊因為怕遭人誤會，所以
    就開車離去，並沒有肇事逃逸的意思云云。惟查：
（一）被告於上開時、地駕駛汽車撞及被害人，致被害人受有如前所述之傷害，並將
      被害人抱上車，駛離車禍現場等情，除據被告坦承不諱外，並有前開診斷證明
      書、道路交通事故調查報告表、道路交通事故現場圖及現場照片等件在卷可稽
      ，再經警採集被告所駕駛之車輛右前車門上、下緣及右前座等處血跡，送請內
      政部警政署刑事警察局鑑定結果，與被害人血液ＤＮＡ─ＳＴＲ型別相同，亦
      有該局九十二年九月二十六日刑醫字第○九○一六五○三三號鑑驗書一份在卷
      可稽，足徵被告上開自白與事實相符，此部分事實已堪認定。
（二）被告固辯稱：將被害人抱上車是要送至東基醫院救治云云，惟被告就其為何將
      被害人抱上車並右轉行駛至浙江路、四維路口處一節，先是辯稱：當時想載被
      害人至東基醫院就醫，不清楚為何將她載至浙江路云云（見九十二年七月二十
      五日警詢筆錄），再辯稱：伊抱被害人上車要送醫院，右轉是要回住的地方拿
      錢，因為皮包沒放在身上云云（見九十二年九月二十四日偵訊筆錄），復改稱
      ：因為轉四維路到東基醫院急診室的距離也差不多云云（見本院九十三年七月
      九日審判筆錄），或曰不知所為何事，或曰要回住處拿錢，或曰距離相去無幾
      ，前後反覆不一，已難令人置信。衡以被告自承：八十九年來臺東工作，九十
      一年至九十二年間曾離開臺東至竹北，九十二年三月又回到臺東等語（見本院
      九十三年七月九日審判筆錄），及案發當時被告係住在浙江路近外環道處，距
      肇事地點不遠，並自承：知道基督教醫院在何處等語（見九十三年一月十九日
      偵訊筆錄），則被告既居住臺東已有一段時日，且對肇事地點附近街道相當熟
      悉，而本件肇事地點係在臺東市○○街與四維路口，只需往前直駛不遠即可抵
      東基醫院，此參卷附東基醫院附近街道相關位置圖一紙自明，是被告苟欲送被
      害人就醫，往前直駛為最快速便捷之途，被告明知此節，卻捨此不為，反右轉
      至四維路上，復對此一違常之舉，無法自圓其說，可見其當時並無送被害人就
      醫之意甚明。
（三）依證人詹益松證稱：當天晚上，有一個女孩跑至伊檳榔攤，邊跑邊喊救命，膝
      蓋、臉部都有傷，腳上都是血等語，證人賴國欽證稱：伊在檳榔攤對面保養廠
      與人聊天，見到一個女孩邊跑邊喊救命，身上有很明顯血跡等語（以上均見九
      十三年三月八日偵訊筆錄），及證人即本件處理警員王景明、莊世忠均證稱：
      被害人臉部、腳部、手部都有受傷，身體半邊都有血跡，精神恍惚且驚慌等語
      （見九十三年二月十六日偵訊筆錄），足見由外觀一望即知被害人傷勢嚴重，
      非立即就醫不可，然依被告自承：伊在整個事件過程中均未與被害人交談，也
      沒有問被害人「妳現在如何」之類的話，在被害人開車門下去後伊就開車走了
      ，並沒有在現場看一下被害人之情形等語（見九十三年一月十九偵訊筆錄）觀
      之，被告撞及被害人後既未報警處理，對被害人亦絲毫不加聞問，及至被害人
      下車後，復立即駛離現場，顯然並不在意被害人是否能獲致救治，益證其將被
      害人抱上車子之目的，並非要將之送醫急救。此由被告經本院質以為何於被害
      人下車後即逕自離去時，回答：「（問：你看到被害人下車之後，你採取何種
      行動？）當時她邊跑邊喊救命，我不敢靠近，然後我就開車離開。」、「（問
      ：你當時為什麼不向前去說明原因反而趕快離開現場？）因為我怕人家誤會。
      」、「（問：你這樣突然離開是否會讓人家誤會更大？）是的。」、「（問：
      你當時離開的時候，意思是不是要人家不要找上你？）是的。」等語（見本院
      九十三年七月九日審判筆錄），更可見其意在逃避卸責，而非意在救助之心態
      。況被告前曾因駕車肇事逃逸，以遺棄罪名遭致判刑，此有臺灣屏東地方法院
      八十七年度訴字第二九七號、臺灣高等法院高雄分院八十七年度上訴字第一六
      一一號判決書各一份在卷可按，理應知悉車禍後逃離現場之後果，竟仍執意為
      之，足認其當時確係因懼怕攬上刑事責任而駕車逃逸無誤。
（四）辯護人雖另以：被告肇事後，苟欲逃逸，則在肇事現場無人發現，當時逃逸非
      但較易逃逸且不易為人發現，毋需抱被害人上車離去等語為被告辯護。然依證
      人莊世忠證稱：剛開始是勤務中心通知說強國街與四維路口有車禍，我們在線
      上巡邏就趕至現場，到時只發現地上的一灘血及一支破碎手機等語（見九十三
      年二月十六日偵訊筆錄），足證車禍發生時即有人打電話報警，並非無人發現
      ，則在此情形下，被告抱被害人上車駛往他處，自會增加現場蒐證之困難。再
      依被害人所述：伊印象中有被打，且被告拉著伊不知要做何事等語（見九十二
      年八月五日警詢筆錄），及證人詹益松、賴國欽證述之被害人當時驚恐情狀觀
      之，令人懷疑被告抱被害人上車乃另有所圖，雖其真正目的為何，尚無從證明
      ，然依前所述，本件由被害人傷勢、被告駕車行駛路線、證人所見被害人情狀
      、被告於事件過程之反應等情判斷，已足認定被告抱被害人上車，並無將被害
      人送醫救治之意，則其在肇事後逕離現場，即屬逃逸之行為，至其抱被害人上
      車是否另有他圖，尚不影響本件犯罪事實之認定。
三、綜上所述，被告辯稱無肇事逃逸之故意云云，顯為卸責之詞，不足採信。本件事
    證明確，被告服用酒類不能安全駕駛動力交通工具而駕駛及肇事逃逸之犯行，均
    堪認定，應依法論科。
四、核被告所為，係犯刑法第一百八十五條之三之服用酒類不能安全駕駛動力交通工
    具而駕駛罪及同法第一百八十五條之四之肇事逃逸罪。公訴人雖於本件審理時當
    庭以言詞稱：被害人於受傷後為無自救能力之人，被告對其負有扶助義務，竟未
    予救護即行逃逸，故被告所為係犯刑法第二百九十四條第一項之遺棄罪等語，然
    查：刑法第一百八十五條之四肇事致人死傷逃逸罪，並不以被害人為無自救能力
    人為必要，且在肇事致人死亡而逃逸之情形，無成立刑法第二百九十四條第一項
    遺棄罪餘地，兩相比較，刑法第一百八十五條之四肇事致人死傷逃逸罪之構成要
    件，較同法第二百九十四條第一項遺棄罪為寬，且前者之法定刑度係參考後者而
    定，立法目的似有意將駕駛動力交通工具肇事致人受傷而逃逸行為之處罰，以前
    者之規定取代後者之意，則在駕駛動力交通工具肇事，致人受傷，使陷於無自救
    能力而逃逸之情形，刑法第一百八十五條之四為同法第二百九十四條第一項之特
    別規定，自應優先適用（最高法院八十八年度台上字第七三九六號判決意旨參照
    ），本件被害人雖於車禍時受傷，但相隔數分鐘即能奔跑呼喊求救，是否已陷於
    不能自救，尚非無疑，依上開說明，以刑法第一百八十五條之四論處即為已足，
    是檢察官前開求處之罪名，尚有未洽，惟其基本事實同一，本院自得審理並變更
    起訴法條，附此敘明。查被告前因遺棄等案件，經臺灣屏東地方法院於八十七年
    五月二十六日以八十七年度訴字第二九七號判處應執行有期徒刑一年，嗣經臺灣
    高等法院高雄分院及最高法院上訴駁回確定，於八十九年一月二十七日執行完畢
    ，有臺灣高等法院被告全國前案紀錄表在卷可按，其受有期徒刑之執行完畢，五
    年內再犯本件有期徒刑以上之二罪，均為累犯，各應依刑法第四十七條之規定加
    重其刑。又被告所犯前開二罪，犯意各別，手段互殊，應分論併罰之。爰審酌被
    告明知服用酒類後已嚴重影響其駕車之注意力，竟不顧其他用路人之安全，仍駕
    駛汽車馳駛於道路上，對公共安全危害甚鉅，且於肇事之後，非但不對受傷之被
    害人施予必要救治，反將之移離車禍現場後逃逸，對被害人身心造成極大創傷，
    及其犯後僅坦承酒醉駕車犯行，對肇事逃逸犯行仍一再飾詞卸責，毫無悔意等一
    切情狀，各量處如主文所示之刑，並定其應執行刑，以示懲儆。
據上論斷，應依刑事訴訟法第二百九十九條第一項前段、第三百條，刑法第一百八十
五條之三、第一百八十五條之四、第四十七條、第五十一條第五款，判決如主文。
本案經檢察官丙○○到庭執行職務。
中      華      民      國    九十三    年      七      月    二十一    日
                                    臺灣臺東地方法院刑事第三庭
                                        審判長法  官  楊力進
                                              法  官  柯姿佐
                                              法  官  范乃中
右正本證明與原本無異。
如不服本判決，應於判決送達後十日內向本院提出上訴狀。（須附繕本）
「切勿逕送上級法院」
                                              書記官  陳俊德
中      華      民      國    九十三    年      七      月    二十三  日
附記
中華民國刑法第一百八十五條之三
服用毒品、麻醉藥品、酒類或其他相類之物，不能安全駕駛動力交通工具
而駕駛者，處一年以下有期徒刑、拘役或三萬元以下罰金。
中華民國刑法第一百八十五條之四
駕駛動力交通工具肇事，致人死傷而逃逸者，處六月以上五年以下有期徒
刑。
